臺灣彰化地方法院刑事判決
111年度金訴字第200號
公  訴  人  臺灣彰化地方檢察署檢察官  
被      告  賴勇霖





上列被告因違反證券投資信託及顧問法案件，經檢察官提起公訴
（111年度偵字第9148號、111年度偵緝字第322號），本院改依
簡式審判程序審理，判決如下：
    主  文
賴勇霖犯證券投資信託及顧問法第一百零七條第一款之非法經營
全權委託投資業務罪，處有期徒刑參月，併科罰金新臺幣壹佰萬
元，有期徒刑如易科罰金，以新臺幣壹仟元折算壹日，罰金如易
服勞役，以新臺幣參仟元折算壹日。緩刑貳年。
    犯罪事實
一、賴勇霖非為經主管機關金融監督管理委員會（下稱金管會）
    許可之證券投資信託、證券投資顧問事業，明知對他人委任
    交付之委託投資資產，就有價證券之投資或交易為價值分析
    、投資判斷，並基於該投資判斷，為客戶執行投資或交易之
    業務，係屬全權委託投資業務，且經營全權委託投資業務，
    依法須由具備特定條件之證券投資信託事業或證券投資顧問
    事業向金管會申請核准，經金管會許可後始得營業。詎賴勇
    霖於未具備上開特定條件及經金管會核准之情形下，竟基於
    非法經營有價證券全權委託投資業務之犯意，於民國110年5
    月間，向陳秋汝誇稱其經驗豐富可增加收入，致陳秋汝不疑
    有他，遂將其個人身分證字號暨名下元富綜合證券公司帳號
    0000000號證券帳戶之相關資料、密碼提供予賴勇霖，並授
    權賴勇霖得就前開帳戶內之持股及存款，全權自主進行投資
    業務（下稱本案委託）。其後，賴勇霖即依本案委託，於11
    0年7月5日至110年8月16日間，逕依其就有價證券所為之價
    值分析、投資判斷，為陳秋汝逕為如附表編號7以下所示之
    股票交易，而非法經營有價證券全權委託投資業務。
二、案經陳秋汝訴由臺中市政府警察局大甲分局報告臺灣彰化地
    方檢察署檢察官偵查起訴。　　
　　理  由
一、上開犯罪事實，業據被告賴永霖於本院審理中坦承不諱(見
    本院卷第75至80頁），並經證人即告訴人陳秋汝於警詢及偵
    查中指訴明確（見偵字第15130號卷第21至27頁、179頁），
    復有告訴人所申設之新光商業銀行帳號0000000000000號存
    款帳戶存提交易明細查詢明細表、告訴人證券帳戶交易明細
    、被告與告訴人LINE之對話紀錄、告訴人所申設之元富綜合
    證券公司帳號0000000號帳戶分戶歷史帳列印明細（見偵字
    第15130號卷第33至39頁、43至51頁、77至167頁）等附卷可
    稽，足見被告之自白與事實相符，堪以採信。從而，本案事
    證明確，被告犯行堪以認定，應予依法論科。
二、按依證券投資信託及顧問法第5 條第10款規定，該法所稱「
    全權委託投資業務」，係指對客戶委任交付或信託移轉之委
    託投資資產，就有價證券、證券相關商品或其他經主管機關
    核准項目之投資或交易為價值分析、投資判斷，並基於該投
    資判斷，為客戶執行投資或交易之業務（即俗稱之「代客操
    作」），其以從事該等業務之人為規範對象，旨在健全證券
    投資信託及顧問業務之經營與發展，增進資產管理服務市場
    之整合管理，以落實金融監理，保障投資安全，故凡未經主
    管機關許可，非法經營該法所定全權委託投資業務者，因其
    擾亂證券市場秩序，並危害投資人權益，均應處罰，營利並
    非前提要件（最高法院109年度台上字第5517號判決意旨參
    照）。本件告訴人因誤信被告擅於有價證券之交易或投資，
　　因而同意將其證券帳戶提供予被告進行操作，而與告訴人約
    定從事全權委託投資業務，縱被告係因其他目的而未向告訴
    人收取報酬，仍屬經營全權委託投資業務無訛。是核被告所
    為，係犯證券投資信託及顧問法第107條第1款之非法經營全
    權委託投資業務罪。
三、又學理上所稱之集合犯，係一種構成要件類型，亦即立法者
    針對特定刑罰規範之構成要件，已預設其本身係持續實行之
    複次行為，具備反覆、延續之行為特徵，或具有重複特質之
    職業性、營業性或收集性犯罪，將之總括或擬制成一個構成
    要件之「集合犯」行為，例如經營、從事業務、收集、販賣
    、製造、散布等行為概念者均屬之；此種犯罪，以反覆實行
    為典型、常態之行為方式，具侵害法益之同一性，因刑法評
    價上為構成要件之行為單數，僅成立一罪。而證券投資信託
    及顧問法第107條第1款所謂非法經營全權委託投資業務，本
    質上即具有反覆性，倘行為人在密切接近之一定時間及空間
    內反覆從事全權委託投資業務，無非執行業務所當然，於行
    為概念上，應認為包括的一罪。是被告於附表所示期間雖多
    次從事全權委託投資業務，依上說明，應僅成立一非法經營
    全權委託投資業務罪。
四、爰審酌被告未依法取得營業許可而經營證券顧問業務，未具
    從業人員之資格，竟為追求告訴人，誇稱其擅於投資，於取
    得告訴人證券帳戶後，代其操作有價證券之買賣，所為實不
    足取，惟念及被告並未從中牟取非法報酬，且犯後坦認犯行
    ，態度尚佳，並於本院審理中與告訴人調解成立，願意賠償
    其損害，有本院調解程序筆錄眷1紙可參（見本院卷第53頁
    ），併參酌被告於本案之犯罪動機、目的、使用之手段、從
    事非法經營有價證券全權委託投資業務之期間，暨其自陳高
    職畢業之智識程度，現擔任廚師、每月薪資新臺幣（下同）
    3萬2000元，未婚、無須負擔家人生計，目前在外有債務，
    每月須償還3000多元等家庭經濟、生活狀況等一切情狀，及
    參酌檢察官之求刑內容，量處如主文所示之刑，並就有期徒
    刑部分諭知易科罰金、併科罰金部分諭知易服勞役之折算標
    準。
五、末按被告前未曾受有期徒刑以上刑之宣告，此有臺灣高等法
    院被告前案紀錄表1紙在卷可考，其因一實失慮，致罹刑典
    ，經此偵、審教訓後，當知警惕而無再犯之虞，又告訴人並
    於調解程序中原諒被告，同意給予緩刑，本院因認所宣告之
    刑，以暫不執行為適當，併予宣告緩刑2年，以勵自新。
據上論斷，應依刑事訴訟法第273條之1第1項、第299條第1項前
段，判決如主文。
本案經檢察官鄭積揚提起公訴，檢察官黃建銘到庭執行職務。
中　　華　　民　　國　　111 　年　　10　　月　　13　　日
                  刑事第五庭    法  官  王義閔
以上正本證明與原本無異。
如不服本判決應於收受判決後20日內向本院提出上訴書狀，並應
敘述具體理由。其未敘述上訴理由者，應於上訴期間屆滿後20日
內向本院補提理由書( 均須按他造當事人之人數附繕本) 「切勿
逕送上級法院」。
告訴人或被害人對於判決如有不服具備理由請求檢察官上訴者，
其上訴期間之計算係以檢察官收受判決正本之日期為準。
中　　華　　民　　國　　111 　年　　10　　月　　13　　日
                                書記官  廖涵萱
附錄本案論罪科刑法條全文：　　　　　　　　　　　　　　　
證券投資信託及顧問法第107條
有下列情事之一者，處五年以下有期徒刑，併科新臺幣一百萬元
以上五千萬元以下罰金：
一、未經主管機關許可，經營證券投資信託業務、證券投資顧問
    業務、全權委託投資業務或其他應經主管機關核准之業務。
二、違反第十六條第一項規定，在中華民國境內從事或代理募集
    、銷售境外基金。
　　　
附表
編號 交易日期（民國） 買進或 賣出 交易編號與標的 交 易金額（新臺幣） 損益（新臺幣） (若本筆系買進，則註記相對應知賣出交易編號) 是否係變賣告訴人原有持股 1 0000000 買進 6432 金展科 1張 45750 損1100    編號7賣出  2 0000000 賣出 5907 大洋-KY 1張 24100   3 0000000 買進 2440 太空梭 1張 26250 損6050    編號70賣出  4 0000000 賣出 9103美德醫療-DR 2張 44000   5 0000000 買進 2380 虹光   1張 11900 損1200    編號33賣出  6 0000000 賣出 3686 達能   1張 18450   7 0000000 賣出 6432 金展科 1張 44650  是 8 0000000 買進 3591 艾迪森 2張 46200 益8500    編號10賣出  9 0000000 買進 4934 太極   2張 54100 益4300    編號14賣出  10 0000000 賣出 3591 艾迪森 2張 54700   11 0000000 買進 6485 點序   1張 152000 益1000    編號15賣出  12 0000000 買進 6173 信昌電 1張 74400 損300     編號16賣出  13 0000000 賣出 9904 寶成   1張 37400  是 14 0000000 賣出 4934 太極   2張 58400   15 0000000 賣出 6485 點序   1張 153000   16 0000000 賣出 6173 信昌電 1張 74100   17 0000000 買進 4934 太極   3張 89550 益3750    編號21賣出  18 0000000 買進 6485 點序   1張 158000 損6500    編號19賣出  19 0000000 賣出 6485 點序   1張 151500   20 0000000 買進 3016 嘉晶   2張 184200 損600     編號23賣出  21 0000000 賣出 4934 太極   3張 93300   22 0000000 買進 3686 達能   4張 92800 損12000   編號36、58、61、88賣出  23 0000000 賣出 3016 嘉晶   2張 183600   24 0000000 買進 3260 威剛   1張 118500 損3500    編號26賣出  25 0000000 買進 3588 通嘉   1張 127000 益6500    編號27賣出  26 0000000 賣出 3260 威剛   1張 115000   27 0000000 賣出 3588 通嘉   1張 133500   28 0000000 買進 2491 吉祥全 2張 75900 損4800    編號32賣出  29 0000000 買進 2491 吉祥全 1張 36100 損550     編號32賣出  30 0000000 賣出 2495 普安   1張 17900  是 31 0000000 賣出 4530 宏易   1張 8910  是 32 0000000 賣出 2491 吉祥全 3張 106650   33 0000000 賣出 2380 虹光   1張 10700  是 34 0000000 買進 6127 九豪   1張 32850 損400     編號50賣出  35 0000000 買進 3588 通嘉   2張 271000 損9500    編號37、38賣出  36 0000000 賣出 3686 達能   1張 21050   37 0000000 賣出 3588 通嘉   1張 131000   38 0000000 賣出 3588 通嘉   1張 130500   39 0000000 買進 6411 晶焱   1張 168000 益500     編號41賣出  40 0000000 買進 6411 晶焱   1張 171500 益4000    編號41賣出  41 0000000 賣出 6411 晶焱   2張 335000   42 0000000 買進 6411 晶焱   2張 341000 益6000    編號43、44賣出  43 0000000 賣出 6411 晶焱   1張 173000   44 0000000 賣出 6411 晶焱   1張 174000   45 0000000 買進 3707 漢磊   1張 116500 益1000    編號46賣出  46 0000000 賣出 3707 漢磊   1張 117500   47 0000000 買進 6411 晶焱   1張 173500 損13000   編號49賣出  48 0000000 買進 6411 晶焱   1張 174500 損14000   編號49賣出  49 0000000 賣出 6411 晶焱   2張 321000   50 0000000 賣出 6127 九豪   1張 33250   51 0000000 買進 3588 通嘉   1張 118500 益1500    編號53賣出  52 0000000 買進 3016 嘉晶   3張 277800 損5400    編號55賣出  53 0000000 賣出 3588 通嘉   1張 120000   54 0000000 買進 3016 嘉晶   1張 92100 損1300    編號55賣出  55 0000000 賣出 3016 嘉晶   4張 363200   56 0000000 買進 6411 晶焱   3張 459000 損1500    編號57賣出  57 0000000 賣出 6411 晶焱   3張 457500   58 0000000 賣出 3686 達能   1張 20350   59 0000000 買進 3588 通嘉   3張 385500 損25500   編號60賣出  60 0000000 賣出 3588 通嘉   3張 360000   61 0000000 賣出 3686 達能   1張 19900   62 0000000 買進 3438 類比科 2張 199600 益2400    編號65賣出  63 0000000 買進 6485 點序   1張 168500 益7500    編號66賣出  64 0000000 買進 3588 通嘉   1張 122500 損3000    編號67賣出  65 0000000 賣出 3438 類比科 2張 202000   66 0000000 賣出 6485 點序   1張 176000   67 0000000 賣出 3588 通嘉   1張 119500   68 0000000 買進 6485 點序   2張 365000 損16000   編號69賣出  69 0000000 賣出 6485 點序   2張 349000   70 0000000 賣出 2440 太空梭 1張 20200  是 71 0000000 買進 6411 晶焱   1張 167000 益2500    編號74賣出  72 0000000 買進 6485 點序   1張 180000 益2000    編號76賣出  73 0000000 買進 3707 漢磊   1張 111500 損6000    編號75賣出  74 0000000 賣出 6411 晶焱   1張 169500   75 0000000 賣出 3707 漢磊   1張 105500   76 0000000 賣出 6485 點序   1張 182000   77 0000000 買進 6411 晶焱   1張 173000 益1000    編號82賣出  78 0000000 買進 6485 點序   1張 184500 益2000    編號81賣出  79 0000000 買進 3588 通嘉   1張 122500 損益0     編號80賣出  80 0000000 賣出 3588 通嘉   1張 122500   81 0000000 賣出 6485 點序   1張 186500   82 0000000 賣出 6411 晶焱   1張 174000   83 0000000 買進 6485 點序   1張 187500 損12000   編號86賣出  84 0000000 買進 2369 菱生   5張 154750 損8000    編號87賣出  85 0000000 買進 2369 菱生   5張 157250 損10500   編號87賣出  86 0000000 賣出 6485 點序   1張 175500   87 0000000 賣出 2369 菱生  10張 293500   88 0000000 賣出 3686 達能   1張 19500   89 0000000 賣出 2380 虹光   1張 11400  是 90 0000000 買進 2369 菱生   5張 147750 益5000    編號93賣出  91 0000000 買進 2369 菱生  10張 298500 益7500    編號92賣出  92 0000000 賣出 2369 菱生  10張 306000   93 0000000 賣出 2369 菱生   5張 152750   94 0000000 買進 2369 菱生   4張 120200 損3000    編號98賣出  95 0000000 買進 2369 菱生   6張 180600 損4800    編號98賣出  96 0000000 買進 2369 菱生   5張 149250 損2750    編號98賣出  97 0000000 買進 2369 菱生   1張 30000 損700     編號98賣出  98 0000000 賣出 2369 菱生  16張 468800   99 0000000 買進 2369 菱生  16張 463200 損25450   編號101、102、103賣出  100 0000000 賣出 2380 虹光   3張 31500  是 101 0000000 賣出 2369 菱生   6張 162000   102 0000000 賣出 2369 菱生   5張 137750   103 0000000 賣出 2369 菱生   5張 138000   104 0000000 買進 3588 通嘉   1張 108500 益3000    編號107賣出  105 0000000 買進 2369 菱生  10張 277000 益4000    編號109賣出  106 0000000 買進 3588 通嘉   1張 111000 益2000    編號108賣出  107 0000000 賣出 3588 通嘉   1張 111500   108 0000000 賣出 3588 通嘉   1張 113000   109 0000000 賣出 2369 菱生  10張 281000   110 0000000 買進 2615 萬海   1張 231000 損13500   編號112賣出  111 0000000 買進 2615 萬海   1張 230500 損13000   編號112賣出  112 0000000 賣出 2615 萬海   2張 435000   113 0000000 賣出 2380 虹光   1張 10950  是        備註:以上共計113筆資料，另1張=1000股